臺灣高等法院高雄分院民事判決　　　 110年度勞上易字第90號
上　訴　人　台灣中油股份有限公司

法定代理人　李順欽　
訴訟代理人　陳勁宇律師
被 上訴 人　曾慶鴻　
　　　　　　曾有　　

　　　　　　李春鴻　
　　　　　　謝瑞瑤　
　　　　　　黃益慶　
共　　　同
訴訟代理人　張弘康律師
上列當事人間請求給付退休金差額事件，上訴人對於民國110年7
月30日臺灣橋頭地方法院110 年度勞訴字第77號第一審判決提起
上訴，本院於110 年10月27日言詞辯論終結，判決如下：
    主  文
上訴駁回。
第二審訴訟費用由上訴人負擔。
    事實及理由
一、按第二審判決書內應記載之事實，得引用第一審判決。當事
    人提出新攻擊或防禦方法者，應併記載之。判決書內應記載
    之理由，如第二審關於攻擊或防禦方法之意見及法律上之意
    見與第一審判決相同者，得引用之；如有不同者，應另行記
    載。關於當事人提出新攻擊或防禦方法之意見，應併記載之
    ，民事訴訟法第454條定有明文。
二、本件兩造之聲明及就事實與法律之陳述，均引用原判決所記
    載。上訴人另抗辯稱：夜點費屬福利性、恩惠性給與，不具
    勞務對價性，非屬工資；況原審判決認定夜點費具勞務對價
    性之工資性質，個案認定上未見詳述，有違復依民國94年修
    正後之勞動基準法（下稱勞基法）施行細則及勞動部前身之
    行政院勞工委員會（下稱勞委會）函釋，應個案認定之修正
    意旨等語。
三、本院之判斷：
（一）本院關於夜點費是否屬於工資而應列入平均工資計算退休
      金之爭點，除後述部分外，其餘攻擊或防禦方法之意見及
      法律上之意見與第一審判決相同，引用原審判決之記載。
（二）上訴人雖抗辯稱：原審判決逕認夜點費為工資之一部，有
      違勞務對價性及經常性給付，復依勞委會94年6 月20日勞
      動二字第0940032710號、93年12月17日勞動二字第000000
      0000號令函，夜點費為體恤勞工，給與購買點心費用，非
      屬工資。另最高法院91年度台上字第897 號判決亦認定夜
      點費非屬工資性質云云。然查，夜間工作違反人體正常之
      生理時鐘，可能導致勞工作息不正常、疲倦程度增加，進
      而影響勞工家庭生活、健康狀態，屬危險工時，足以推知
      勞工普遍不願在此危險工時之時段服勤。況就雇主而言，
      如廠場作業能採取日夜輪班制，亦有助於充分利用既有設
      備及產能而獲得較多利益。從而，相較於日班勞工，雇主
      對於輪值大夜班、小夜班之勞工，自需支出較高之薪資，
      始為衡平。又系爭夜點費既為輪值大夜班、小夜班之勞工
      所獨有，並係以勞工實際輪值工時為計算基準，顯與勞工
      提供勞務間有密切關連性，足認系爭夜點費具有勞務對價
      性，制度上亦具有經常性給付性質，且上訴人發給之系爭
      夜點費每人每日金額相同，不因員工作業種類及職等而有
      差異，此亦為兩造所不爭執，則早班人員除未受有夜間危
      險工時工作之不利益外，亦早已知悉若未輪值大夜班、小
      夜班即無法領取系爭夜點費。是以，員工依勞基法第34條
      規定輪值三班，並領取各班別應有之工資，且輪值大夜班
      、小夜班者可再領取系爭夜點費，自無差別待遇存在，並
      未違反勞基法第25條規定。再者，夜點費是否屬於工資之
      一部分，本屬法院應依職權個案判斷之事項，行政機關之
      解釋，僅有參考性質，並無拘束法院之效力，故上訴人所
      提之上開函示，自難採為上訴人有利之認定。又上揭最高
      法院之判決，其當事人均非本件之兩造，且上開民事事件
      之事實及爭點亦非與本件相同，故本院不受上開判決見解
      之拘束，從而上訴人執前開民事判決所為抗辯，亦無足採
      。
四、綜上所述，被上訴人本於兩造間勞動契約之法律關係，依台
    灣省工廠工人退休規則第9條第1款、勞基法第55條第1項第1
    款、第3項、第84條之2規定，請求上訴人給付如附表「應補
    發退休金」欄所示金額及加計「利息起算日」欄所示之日起
    至清償日止，按週年利率5％計算之利息，為有理由，應予
    准許。原審判命上訴人如數給付，並無違誤。上訴意旨指摘
    原判決不當，求予廢棄改判，為無理由，應予駁回。
五、據上論結：本件上訴為無理由，判決如主文。
中    華    民    國   110    年    11    月    3     日
                          勞動法庭
                                審判長法  官  謝靜雯
                                      法  官  劉傑民
                                      法  官  邱泰錄
以上正本證明與原本無異。
本件不得上訴。
中    華    民    國   110    年    11    月    3     日
                                      書記官  林芊蕙
附表：
┌──┬───┬───────┬─────────────┬───────────┬──────┬──────┐
│編號│姓名  │退休日期      │退休金基數（個）          │平均夜點費（新臺幣，下│應補發退休金│利息起算日  │
│    │      │（民國）      │                          │同）                  │            │            │
├──┼───┼───────┼────────┬────┼──────┬────┼──────┼──────┤
│ 1  │曾慶鴻│109年6月30日  │勞動基準法施行前│12.50000│退休前3個月 │5,033元 │224,875元   │109年7月31日│
│    │      │              ├────────┼────┼──────┼────┤            │            │
│    │      │              │勞動基準法施行後│32.50000│退休前6個月 │4,983元 │            │            │
├──┼───┼───────┼────────┼────┼──────┼────┼──────┼──────┤
│ 2  │曾有  │109年6月30日  │勞動基準法施行前│ 9.83333│退休前3個月 │4,933元 │220,828元   │109年7月31日│
│    │      │              ├────────┼────┼──────┼────┤            │            │
│    │      │              │勞動基準法施行後│35.16667│退休前6個月 │4,900元 │            │            │
├──┼───┼───────┼────────┼────┼──────┼────┼──────┼──────┤
│ 3  │李春鴻│109年6月30日  │勞動基準法施行前│ 9.83333│退休前3個月 │5,250元 │231,561元   │109年7月31日│
│    │      │              ├────────┼────┼──────┼────┤            │            │
│    │      │              │勞動基準法施行後│35.16667│退休前6個月 │5,117元 │            │            │
├──┼───┼───────┼────────┼────┼──────┼────┼──────┼──────┤
│ 4  │謝瑞瑤│109年6月30日  │勞動基準法施行前│10.33333│退休前3個月 │5,367元 │233,122元   │109年7月31日│
│    │      │              ├────────┼────┼──────┼────┤            │            │
│    │      │              │勞動基準法施行後│34.66667│退休前6個月 │5,125元 │            │            │
├──┼───┼───────┼────────┼────┼──────┼────┼──────┼──────┤
│ 5  │黃益慶│109年6月30日  │勞動基準法施行前│ 5.16667│退休前3個月 │4,983元 │202,525元   │109年7月31日│
│    │      │              ├────────┼────┼──────┼────┤            │            │
│    │      │              │勞動基準法施行後│35.83333│退休前6個月 │4,933元 │            │            │
└──┴───┴───────┴────────┴────┴──────┴────┴──────┴──────┘